【裁判字號】    97,消債更,928
【裁判日期】    980210
【裁判案由】    更生事件
【裁判全文】
臺灣臺南地方法院民事裁定           97年度消債更字第928號
債  務  人  乙○○
上列當事人因消費者債務清理事件聲請更生，本院裁定如下：
    主  文
債務人乙○○自民國九十八年二月十日下午四時起開始更生程序
。
    理  由
一、按債務人不能清償債務或有不能清償之虞，且無擔保或無優
    先權之債務總額未逾新臺幣1,200萬元者，於法院裁定開始
    清算程序或宣告破產前，得向法院聲請更生。法院開始更生
    程序之裁定，應載明其年、月、日、時，並即時發生效力，
    消費者債務清理條例第3條、第42條第1項、第45條第1項定
    有明文。又按債務人對於金融機構因消費借貸、自用住宅借
    款、信用卡或現金卡契約而負債務，在聲請更生或清算前，
    應提出債權人清冊，以書面向最大債權金融機構請求協商債
    務清償方案，並表明共同協商之意旨，債務人與金融機構協
    商成立者，不得聲請更生或清算，但因不可歸責於己之事由
    ，致履行顯有重大困難者，不在此限，消費者債務清理條例
    第151條第1、5項亦定有明文。
二、聲請意旨略以：債務人前任職錕驊工業股份有限公司，嗣於
    97年1月遭解雇，偶而擔任臨時工，其後受雇於父親甲○○
    開設之龍昇加工廠，每月收入新臺幣（下同）約1萬餘元，
    除收入外無其他財產，然累計債務總金額已達902,202元，
    前曾於民國95年6月6日依照中華民國銀行公會會員辦理消費
    金融案件無擔保債務協商機制，與債權人商業銀行等銀行成
    立協商，每月應還款金額為9,144元，分120期，利率百分之
    5 ，至全部清償為止。聲請人於96年7月間因精神病症狀加
    劇，根本無法上班，並自96年9月17日起住院治療長達二個
    多月，嗣後偶而擔任臨時工，或於父親甲○○開設之龍昇加
    工廠工作，每月之收入扣除生活費用後根本無法繳納協商費
    用，因此有不可歸責於己之事由，致履行顯有重大困難，且
    無擔保或無優先權之債務總額未逾1,200萬元，復未經法院
    裁定開始清算程序或宣告破產，爰依法向本院聲請更生等語
    。
三、經查：債務人主張之上開事實，業據提出戶籍謄本、帳戶存
    摺內頁影本、債務人95、96年度之國稅局財產歸屬資料及綜
    合所得稅各類所得資料清單、協議書、診斷證明書、重大傷
    病卡、電話帳單、聯合徵信中心信用報告、健保繳費收據等
    件為證，債務人雖曾於消費者債務清理條例施行前，與各債
    權銀行就無擔保債務成立協商，約定自95年7月起，分120期
    ，每月償還9,144元等情，有協議書附卷可按，又債務人主
    張其於96年7月間因精神病症狀加劇，根本無法上班，並自
    96年9月17日起住院治療長達二個多月，嗣後偶而擔任臨時
    工，或於父親甲○○開設之龍昇加工廠工作，每月之收入扣
    除生活費用後根本無法繳納協商費用，債務人係因不可歸責
    於己之事由，致履行上開協議顯有重大困難等情，經審酌上
    開事證，堪予採信，債務人確已達不能清償債務之程度。另
    債務人前未曾經法院宣告清算程序或宣告破產，亦未曾依消
    費者債務清理條例或破產法之規定而受刑之宣告等情，亦有
    本院民事紀錄科查詢表、臺灣高等法院被告前案紀錄表在卷
    可憑。
四、綜上所述，債務人僅係一般消費者，並未從事營業，其已達
    不能清償債務或有不能清償之虞之程度，其中無擔保或無優
    先權之債務，在1,200萬元以下，之前雖與各債權銀行達成
    協議，但因不可歸責於己之事由，致履行上開協議顯有重大
    困難，且未經法院裁定開始清算程序或宣告破產，又查無消
    費者債務清理條例第6條第3項、第8條或第46條各款所定駁
    回更生聲請之事由存在，則債務人聲請更生，應屬有據，爰
    裁定如主文。惟本院裁定准許開始更生程序，僅係依消費者
    債務清理條例立法意旨，在經濟生活上讓債務人有一個之更
    生機會，並非債務人之一切債務自此即免負清償之責，且債
    務人須於更生程序中與債權人協議「更生方案」，並持續履
    行更生方案後（清償期間為6年以內，但有特別情事者，得
    延長為8年），債務人之債務始能依同條例第73條生消滅之
    效力，請債務人注意。
中    華    民    國    98    年    2     月    10    日
              民事第三庭    法      官  林福來
上為正本係照原本作成
本裁定不得抗告。
本裁定已於98年2月10日下午4時公告。
中    華    民    國    98    年    2     月    10    日
                            書  記  官  吳俊達


司法院資訊處製作；財團法人民間司法改革基金會備份。
